【裁判字號】    97,訴,59
【裁判日期】    970325
【裁判案由】    塗銷所有權移轉登記等
【裁判全文】
臺灣臺中地方法院民事判決  97年度訴字第59號
原      告  聯邦商業銀行股份有限公司
法定代理人  乙○○
訴訟代理人  甲○○
            庚○○
被      告  丙○○
訴訟代理人  辛○○
被      告  壬○○
被      告  己○○
被      告  戊○○
訴訟代理人  丙○○
被      告  丁○○
法定代理人  丙○○
法定代理人  壬○○
當事人間所有權移轉登記事件，本院於97年3月11日言詞辯論終
結，判決如下：
    主    文
被告丙○○、壬○○間就坐落台中市○○區○○段165-76地號土
地（面積：50平方公尺，權利範圍：全部），於民國95年4月17
日所為之贈與行為及於民國95年4月28日所為之所有權移轉登記
行為均應予撤銷。
被告壬○○應將前項所有權移轉登記予以塗銷。
被告丙○○與被告己○○、戊○○、丁○○間就坐落台中市○○
區○○段2285建號建物（面積：71.20平方公尺，權利範圍：各
三分之一），於民國95年4月17日所為之贈與行為及於民國95 年
4月28日所為之所有權移轉登記行為均應予撤銷。
被告己○○、戊○○、丁○○應將前項所有權移轉登記予以塗銷
。
訴訟費用由被告負擔。
    事實及理由
一、原告主張略以：被告丙○○積欠原告信用卡消費款新台幣（
    下同）3萬4,975元、現金卡借款本金3萬5,666元及利息、違
    約金，繳款至95年2月27日後，就未依約按月繳款，依信用
    卡約定條款視為債務全部到期。被告丙○○因無力還款，為
    逃避強制執行，於民國95年4月28日將其所有坐落台中市○○區○○段165-76地號土地（面積：50平方公尺，權利範圍
    ：全部，以下簡稱：系爭土地），無償贈與被告壬○○；另
    將其所有坐落台中市○○區○○段2285建號建物（面積：
    71.20平方公尺，權利範圍：各三分之一，以下簡稱：系爭
    建物），無償贈與被告己○○、戊○○、丁○○。被告所為
    無償贈與之脫產行為，當然損害到原告之債權，爰依民法第
    244條之規定，請求撤銷被告間所為之無償行為及塗銷所有
    權移轉登記如主文所示等語。
二、被告答辯略以：因為被告丙○○之父生前交代，待被告己○○、戊○○、丁○○成年後，要把系爭土地、建物過戶給被
    告己○○、戊○○、丁○○，故才辦理過戶。被告丙○○確
    實積欠原告信用卡消費款3萬4,975元及現金卡借款本金3萬
    5, 666元，因為生意不好，才無法繳款。被告丙○○於96年
    6月前皆能按約定繳款，而被告丙○○將系爭土地、建物贈
    與被告壬○○、己○○、戊○○、丁○○係在95年4月間，
    當時被告丙○○名下尚有自小客車一輛，每月收入約4至5萬
    元，故贈與時尚無有害於原告之債權，而每月清償金額僅需
    數千元，顯然行為時有其他足以清償債務之財產。至96年下
    半年開始，因大環境影響，收入遽減致無法按時繳款，並非
    為逃避強制執行而為贈與等語。並聲明：原告之訴駁回，訴
    訟費用由原告負擔。
三、兩造不爭執之事項
  (一)被告丙○○確實有積欠原告信用卡消費款3萬4,975元、現金
    卡借款本金3萬5,666元及利息、違約金。
  (二)被告丙○○於95年4月28日以贈與為原因將系爭土地移轉登
    記與與被告壬○○，將系爭建物移轉登記與被告己○○、戊○○、丁○○。
四、兩造爭執之事項：原告請求撤銷被告間之贈與行為及所有權
    移轉登記之物權行為，並請求被告壬○○、己○○、戊○○
    、丁○○塗銷所有權移轉登記有無理由？
五、本院之判斷：
  (一)按民法第244條規定：債務人所為之無償行為，有害及債權
    者，債權人得聲請法院撤銷之。債權人依第1項之規定聲請
    法院撤銷時，得並聲請命受益人或轉得人回復原狀。本件被
    告丙○○對於積欠原告7萬641元未償還，及其於95年4月28
    日將系爭土地以贈與為原因移轉登記與被告壬○○，另將系
    爭建物以贈與為原因移轉登記與被告己○○、戊○○、丁○○之事實，當場自認。是則，本件所應審究者，乃被告丙○○所為之上開無償贈與行為，是否有害及原告之債權。
  (二)經查，被告丙○○繳款至95年2月27日即未依約繳款，旋於
    95年4月17日將系爭土地、建物分別贈與被告壬○○、己○○、戊○○、丁○○，並於95年4月28日完成所有權移轉登
    記，直到95年12月底原告才又收到被告聲請之債務協商之分
    配款等情，業據原告提出95年3至12月之歷史帳單查詢附卷
    為證，經核相符。被告雖辯稱：被告丙○○於96年6月前皆
    能按約定繳款，且當時被告丙○○名下尚有自小客車一輛，
    每月收入約4至5萬元，故贈與時尚無有害於原告之債權云云
    ，惟並無法提出繳款證明以供查證，自無法為有利於被告之
    認定。參以，被告丙○○於97年1月31日及97年3月11日言詞
    辯論時，自承伊總共有十三張信用卡，共積欠170餘萬元，
    已一年多沒有繳款等語。綜上以觀，被告丙○○於95年4月
    17日將系爭土地、建物分別贈與被告壬○○、己○○、戊○○、丁○○時，確已限入財務困境，故被告丙○○所為前述
    贈與行為，自可認定有害及原告之債權。
  (三)從而，原告依據民法第244條第1、4項之規定，請求判決：
    被告丙○○、壬○○間就系爭土地於95年4月17日所為之贈
    與行為及於95年4月28日所為之所有權移轉登記行為均應予
    撤銷；被告壬○○應將前述所有權移轉登記予以塗銷；被告
    丙○○與被告己○○、戊○○、丁○○間就系爭建物於95年
    4月17日所為之贈與行為及於95年4月28日所為之所有權移轉
    登記行為均應予撤銷；被告己○○、戊○○、丁○○應將前
    述所有權移轉登記予以塗銷，為有理由，應予准許。
六、結論：本件原告之訴為有理由，依民事訴訟法第78條、第85
    條第1項前段，判決如主文。
中    華    民    國    97    年    3    月    25     日
                  民事第四庭    法  官  陳文燦
正本係照原本作成。
如對本判決上訴，須於判決送達後20日內向本院提出上訴狀。
中    華    民    國    97    年    3    月    25     日
                                書記官  鄭淑英


司法院資訊處製作；財團法人民間司法改革基金會備份。
